【裁判字號】    99,易,131
【裁判日期】    990331
【裁判案由】    毒品危害防制條例
【裁判全文】
臺灣苗栗地方法院刑事判決               99年度易字第131號
公  訴  人  臺灣苗栗地方法院檢察署檢察官
被      告  甲○○
上列被告因違反毒品危害防制條例案件，經檢察官提起公訴（98
年度毒偵字第1037號），本院判決如下：
    主  文
甲○○施用第二級毒品，累犯，處有期徒刑陸月，如易科罰金，
以新臺幣壹仟元折算壹日。扣案之安非他命殘渣袋壹只沒收銷燬
之。
    事  實
一、甲○○前因施用毒品案件，經送觀察、勒戒後，認有繼續施
    用毒品之傾向，先經臺灣桃園地方法院裁定令入戒治處所施
    以強制戒治，於民國89年11月15日停止戒治交付保護管束，
    於90年6月1日期滿未經撤銷而執行完畢，並由臺灣桃園地方
    法院檢察署檢察官以90年度戒偵字第1021號為不起訴處分確
    定。惟前述強制戒治並無法收其實效，甲○○於該次強制戒
    治執行完畢釋放後，5年內又因再犯施用第二級毒品案件，
    經臺灣桃園地方法院以93年度壢簡字第1151號判決判處有期
    徒刑4月確定。後因施用第二級毒品及持有第一級毒品案件
    ，分別經臺灣高等法院臺中分院以94年度上易字第1414號判
    決判處有期徒刑7月確定，及本院以95年度易緝字第17號判
    決判處有期徒刑7月確定，經減刑並合併定應執行刑有期徒
    刑6 月15日確定，於96年7月16日執行完畢。
二、詎甲○○仍未戒除毒癮，復基於施用第二級毒品之犯意，於
    98年8月14日凌晨4時許，在苗栗縣頭份鎮後庄里錢龍遊藝場
    之廁所內，以將甲基安非他命置於玻璃球內，燃火燒烤後吸
    食其煙霧之方式，施用第二級毒品甲基安非他命1次。嗣於
    同日下午2時5分許，為警在苗栗縣頭份鎮○○里○○街238
    巷6號前查獲，並當場扣得第二級毒品甲基安非他命殘渣袋1
    小包，經其同意採尿送驗後，檢驗結果呈甲基安非他命陽性
    反應，因而獲悉上情。
三、案經苗栗縣警察局頭份分局報請臺灣苗栗地方法院檢察署檢
    察官偵查起訴。
    理  由
一、證據能力之認定
（一）按被告之自白，須非出於強暴、脅迫、利誘、詐欺、違法
      羈押或其他不正之方法，且與事實相符者，得為證據，刑
      事訴訟法第156 條第1 項定有明文。是以，被告之自白必
      須同時具有「任意性」及「真實性」兩要件，始具有證據
      能力。被告就其先前所為警詢自白不爭執其任意性，僅就
      真實性有爭執，經本院審酌本案證據認其自白屬實，其理
      由詳如後述，依刑事訴訟法第156條第1項，被告警詢筆錄
      得為證據。
（二）按法院或檢察官得囑託醫院、學校或其他相當之機關、團
      體為鑑定，或審查他人之鑑定，並準用第203條至第206條
      之1之規定（不包括第202條囑託個人鑑定時應命鑑定人於
      鑑定前具結之規定），而鑑定之經過及其結果，應命鑑定
      人以言詞或書面報告，刑事訴訟法第208條第1項前段及第
      206條第1項分別定有明文。另現行刑事訴訟法關於鑑定之
      規定，除選任自然人充當鑑定人外，另設有囑託機關鑑定
      制度。依刑事訴訟法第198條、第208條之規定，不論鑑定
      人或鑑定機關、團體，固均應由法院、審判長、受命法官
      或檢察官視具體個案之需要而為選任、囑託，並依同法第
      206條之規定，提出言詞或書面報告，始符合同法第159條
      第1項所定得作為證據之「法律有規定」之情形，否則所
      為之鑑定，仍屬傳聞證據。然於司法警察機關調查中之案
      件，為因應實務上，或因量大、或有急迫之現實需求，併
      例行性當然有鑑定之必要者，例如毒品之種類與成分、尿
      液之毒品反應，或者槍、彈有無殺傷力等鑑定，基於檢察
      一體原則，得由該管檢察長對於轄區內之案件，以事前概
      括選任鑑定人或囑託鑑定機關、團體之方式，俾便轄區內
      之司法警察官、司法警察對於調查中之此類案件，得即時
      送請先前已選任之鑑定人或囑託之鑑定機關、團體實施鑑
      定，以求時效（見法務部92年9月1日法檢字第0920035083
      號函參照，刊載於法務部公報第312期）。此種由檢察機
      關概括選任鑑定人或概括囑託鑑定機關、團體，再轉知司
      法警察官、司法警察於調查犯罪時參考辦理之作為，法無
      明文禁止，係為因應現行刑事訴訟法增訂傳聞法則及其例
      外規定之實務運作而為。此種由司法警察官、司法警察依
      檢察官所概括選任之鑑定人或囑託鑑定機關、團體所為之
      鑑定結果，與檢察官選任或囑託為鑑定者，性質上並無差
      異，同具有證據能力。又法律已原則規定為有證據能力者
      ，倘為當事人所不爭執者，即無贅敘說明其為有證據能力
      之必要。本件卷附之詮昕科技股份有限公司濫用藥物尿液
      檢驗報告、行政院衛生署草屯療養院所出具之鑑定書等（
      見偵查卷第48頁、第49頁），係各該院執行毒品鑑定公務
      所出具之書面鑑定報告，依據刑事訴訟法第159條之立法
      理由及同法第206 條規定，復審酌毒品鑑定報告均係由專
      業機關人員本於其專業知識及儀器所作成，又上開鑑定書
      與本案之事實均具有關聯性，是可認上開鑑定書均具有證
      據能力。
（三）苗栗縣警察局頭份鎮分局搜索扣押筆錄、扣押物品目錄表
      、苗栗縣警察局頭份分局查獲甲○○涉嫌毒品危害防制條
      例毒品初步鑑驗報告單、濫用藥物尿液檢驗檢體監管紀錄
      表（見偵查卷第11至14頁、第16頁、第17至19頁），係公
      務員職務上製作之紀錄文書，經核其內容與卷附現場照片
      呈現之情形相符（偵查卷第20至24頁），無顯不可信之情
      況，依刑事訴訟法第159條之4第1款，得為證據。
（四）卷附搜索現場、扣案物品等照片共5張（見偵查卷第20至
      22 頁）及扣案之甲基安非他命殘渣袋1包，均係以物件之
      存在及其呈現之狀態為證據資料，性質上屬物證而非供述
      證據，既無證據證明係實施刑事訴訟程序之公務員因違背
      法定程序而取得，且與本案待證事實具有自然之關聯性，
      況被告於本案言詞辯論終結前亦未聲明異議，故上開照片
      及扣案之毒品殘渣袋得為證據。
二、犯罪事實之認定
    訊之被告甲○○矢口否認有施用第二級毒品甲基安非他命之
    犯行，於偵查中始則辯稱：伊有在服用減肥藥品，其尿液送
    驗結果呈甲基安非他命陽性反應，可能係受該藥品之影響；
    繼則於本院審理時辯稱：伊自97年9、10月份施用最後一次
    二級毒品後就沒有再施用了，伊於查獲前一天晚上去朋友住
    處吸食到二手之安非他命，而致其尿檢結果呈毒品陽性反應
    ，並稱查獲之殘渣袋係很久以前施用所留下來云云。經查：
（一）被告於上開時、地為警查獲，當場並扣得含第二級毒品甲
      基安非他命殘渣袋1包，係被告所有等情，除據被告於本
      院審理時供承於卷外，並有苗栗縣警察局頭份鎮分局搜索
      扣押筆錄、扣押物品目錄表、苗栗縣警察局頭份分局查獲
      甲○○涉嫌毒品危害防制條例毒品初步鑑驗報告單、行政
      院衛生署草屯療養院鑑定書、現場查獲及扣案物品照片5
      張等附卷可稽（見偵查卷第12至14頁、16頁、48頁），衡
      酌常情，一般施用毒品後應隨即將殘渣袋丟棄或清除以免
      被察覺，應無很久以前施用過後之殘渣袋尚隨身攜帶之理
      ，顯見被告應係於查獲前甫施用毒品完畢尚未將殘渣袋清
      除即為警查獲甚明，被告所為之辯解，顯有違常理，應係
      事後圖卸之詞，要難採信。
（二）被告於98年8月14日為警查獲時所採集之尿液，經送詮昕
      科技股份有限公司以氣相層析質譜儀（GC/MS）確認檢驗
      結果，確呈甲基安非他命陽性反應，此有詮昕科技股份有
      限公司於98年10月19日出具之濫用藥物尿液檢驗報告及濫
      用藥物尿液檢驗檢體監管紀錄表各1份在卷可稽（見偵卷
      第49、17至19頁）。而目前常用檢驗尿液中是否含有毒品
      反應之方法，大部分地方衛生單位所採用之另一種方法為
      Toxi-Lab分析法（屬薄層層析法），經行政院衛生署認可
      之檢驗機構則採用氣相層析質譜儀（GC/MS）分析法，以
      氣相層析質譜儀分析法進行確認者，均不致產生偽陽性反
      應，此有行政院衛生署管制藥品管理局97年1月21日管檢
      字第0970000579號函可資參照（見本院卷43至44頁）。則
      被告前開尿液經詮昕科技股份有限公司檢驗既係以氣相層
      析質譜儀（GC/MS）確認檢驗結果甲基安非他命呈陽性反
      應，即可排除偽陽性之干擾，足見被告確有吸食甲基安非
      他命，其尿液中方檢驗出含有甲基安非他命成分無訛。
（三）又毒品施用後於尿液中可檢出之時間，受施用劑量及頻率
      、施用方式、飲用水之多寡、個人體質及其代謝情況等因
      素影響，因個案而異，而一般可檢出之時間甲基安非他命
      為1至5天，亦有行政院衛生署管制藥品管理局97年7月7日
      管檢字第0970006380號函可查（見本院卷45至46頁）。則
      被告於本院審理時辯稱伊於97年9、10月份施用最後一次
      二級毒品後就沒有再施用，顯屬卸責之詞，不足採信。
（四）據上論斷，被告於警詢中自白其於98年8月11日凌晨4時，
      在苗栗縣頭份鎮後庄里錢龍遊藝場之廁所內，以將甲基安
      非他命置於玻璃球內，燃火燒烤後吸食其煙霧之方式，施
      用第二級毒品甲基安非他命1次自白等情應屬事實，自堪
      採信。
（五）被告又於偵查中辯稱上開檢驗結果，應係其長期服用羅氏
      纖減肥藥致使尿液檢驗結果呈毒品陽性反應云云。惟經本
      院檢察署檢察官查證，被告於98年7月15日至98年8月14日
      及98年7月至8月間並無至崇仁醫院及財團法人為恭醫院就
      醫之紀錄，有崇仁醫院99年1月8日崇仁醫字第0990003號
      函及財團法人為恭紀念醫院99年1月7日為恭醫字第099000
      0041號函各1份在卷可稽（見偵卷第66、67頁）；被告嗣
      又在審理中改稱其於查獲前一晚至友人住處吸入二手安非
      他命，致使尿液呈毒品陽性反應云云，惟未能提出明確時
      間、地點及友人姓名等詳情供本院查證，顯見其先後所辯
      均為事後諉責之詞，不足所採。綜上所述，本件事證明確
      ，被告犯行洵堪認定，應依法論罪科刑。
三、本件被告前述施用毒品之時間，雖於強制戒治執行完畢釋放
    後5 年以後，惟其於5 年內曾經再犯施用毒品罪，與「5 年
    後再犯」之情形有別。亦即，其前述施用毒品之犯行，即非
    屬該條例第20條第3項所定「5年後再犯」之情形，本件自不
    得適用初犯之規定，先經觀察勒戒之程序，而應由檢察官逕
    行起訴，合先敘明。核被告所為係犯毒品危害防制條例第10
    條第2項之施用第二級毒品罪。其持有第二級毒品之低度行
    為，為施用之高度行為吸收，不另論罪。又被告有犯罪事實
    欄所載之有期徒刑，於96年7月16日執行完畢，此有臺灣高
    等法院被告前案紀錄表1份在卷可佐，是其於上述有期徒刑
    執行完畢後，5年內故意再犯本件有期徒刑以上之罪，為累
    犯，應依刑法第47條第1項規定，加重其刑。爰審酌被告之
    犯罪動機、目的、手段、所生危害，復斟酌施用毒品對其身
    心戕害，且未危害他人，及其僅施用甲基安非他命一次等一
    切情狀，量處如主文所示之刑，併諭知易科罰金之折算標準
    。又扣案之安非他命殘渣袋1只，不問屬於何人所有，應依
    毒品危害防制條例第18條第1項前段規定沒收銷燬。
四、適用之法律：
(一)刑事訴訟法第299 條第1 項前段。
(二)毒品危害防制條例第10條第2 項、第18條第1 項前段。
(三)刑法第11條前段、第47條第1項、第41條第1 項前段。
本案經檢察官陳文貴到庭執行職務。
中    華    民    國    99    年    3     月    31    日
                  刑事第一庭  法  官  溫耀源
以上正本證明與原本無異。
如不服本判決應於收受判決後10日內向本院提出上訴書狀，並應
敘述具體理由。其未敘述上訴理由者，應於上訴期間屆滿後20日
內向本院補提理由書( 均須按他造當事人之人數附繕本) 「切勿
逕送上級法院」。告訴人或被害人如對本判決不服者，應具備理
由請求檢察官上訴，其上訴期間之計算係以檢察官收受判決正本
之日期為準。
                              書記官  劉秋雯
中    華    民    國    99    年    3     月    31    日
附錄論罪科刑法條：
毒品危害防制條例第10條第2項：
施用第二級毒品者，處 3 年以下有期徒刑。

司法院資訊處製作；財團法人民間司法改革基金會備份。
